---
title: "Informe"
author: "Benjamin Prieto"
date: "2024-10-07"
output: pdf_document
---

```{r setup, include=FALSE}
knitr::opts_chunk$set(echo = TRUE)
```


# Parte (1):

```{r, echo=FALSE, message=FALSE, warning=FALSE}
library(quantmod)
```

```{r}
# Descargar datos de Apple (AAPL) desde Yahoo Finance
getSymbols("AAPL", src = "yahoo", from = "2021-08-01", to = "2024-09-30")
aapl_data <- AAPL
```

# Parte (2):

Dice "precio de cierre ajustado". Esta variable no existe, solamente existe de cierre o ajustado. Ocupamos el valor ajustado.

```{r}
aapl_adjusted = aapl_data$AAPL.Adjusted
ganancias = dailyReturn(aapl_adjusted)
aapl_data$ganancias = ganancias
```

# Parte (3):

```{r}
entrenamiento = aapl_data["2021-08-02/2024-08-31"]
prueba = aapl_data["2024-09-01/2024-09-27"]
```

# Parte (a):

```{r, echo=FALSE , warning=FALSE}
clasificar = function(dataset){
  ganancias_clasificadas = c()
  for(i in 1:nrow(dataset)){
    if(as.numeric(dataset$ganancias[i]) > -Inf & as.numeric(dataset$ganancias[i]) <= -0.01){
      ganancias_clasificadas[i] = 1
    }
    else if(as.numeric(dataset$ganancias[i]) > -0.01 & as.numeric(dataset$ganancias[i]) <= 0.01){
      ganancias_clasificadas[i] = 2
    }
    else if(as.numeric(dataset$ganancias[i]) > 0.01 & as.numeric(dataset$ganancias[i]) <= Inf){
      ganancias_clasificadas[i] = 3
    }
  }
  return(ganancias_clasificadas)
}

ganancias_clasificadas_entrenamiento = clasificar(entrenamiento)
ganancias_clasificadas_prueba = clasificar(prueba)

```

# Parte (b):

```{r, echo=FALSE , warning=FALSE}
matriz_transicion = function(dataset){
  frecuencias_totales = c()
  for(i in 1:3){
    frecuencias = c()
    conteo_fila = 0
    for(j in 1:3){
      conteo_punto = 0
      for(k in 1:length(dataset)){
        if(k+1 == length(dataset)){
          break
        }
        par_n0 = dataset[k]
        par_n1 = dataset[k+1]
        if(i == par_n0 & j == par_n1){
          conteo_punto = conteo_punto + 1
        }
      }
      conteo_fila = conteo_fila + conteo_punto
      frecuencias = append(frecuencias, conteo_punto)
    }
    frecuencias_totales = append(frecuencias_totales, frecuencias*1/conteo_fila)
  }
  return (frecuencias_totales)
}

formato_matriz = function(matriz, dim){
  P = matrix(nrow=dim, ncol=dim)
  contador = 0
  temp = c()
  for(i in 1:dim^2){
    temp = append(temp, matriz[i])
    contador = contador + 1
    if (contador == 3){
      P[i/3, ] = temp
      temp = c()
      contador = 0
    }
  }
  colnames(P) <- c(1:dim)
  rownames(P) <- c(1:dim)
  return(P)
}

#set.seed(123456)
set.seed(2017)

matriz_transicion_entrenamiento = matriz_transicion(ganancias_clasificadas_entrenamiento)
matriz_transicion_prueba = matriz_transicion(ganancias_clasificadas_prueba)
P_entrenamiento = formato_matriz(matriz_transicion_entrenamiento, 3)
P_prueba = formato_matriz(matriz_transicion_prueba, 3)
```

# Parte (c):

```{r, echo=FALSE , warning=FALSE}
pi.0 = c(0, 1, 0)
D <- diag(eigen(P_entrenamiento)$value)
A <- eigen(P_entrenamiento)$vect

Pn <- c()
for(k in 1:nrow(prueba)){
  pi.k <- pi.0%*%A%*%D^k%*%solve(A)
  Pn <- rbind(Pn, pi.k)
}
rownames(Pn) <- 1:nrow(prueba)
colnames(Pn) <- 1:3
Pn

# simulacion
vector_promedios = c()
for(i in 1:1000){
  y <- c()
  for(n in 1:nrow(prueba)){
    y[n] <- sample(1:3, prob= Pn[n,], size = 1)
  }
  promedio = sum(ganancias_clasificadas_prueba == y) / length(ganancias_clasificadas_prueba)
  vector_promedios = append(vector_promedios, promedio)
}

hist(vector_promedios)

```

# Parte (d):

El comportamiento leptocurtico implica verificar si kurtosis es positiva, tambien visualmente podemos ver si tiene colas pesadas y una concentracion central mas grande. 

```{r}
library(moments)
ganancias_kurtosis = kurtosis(aapl_data$ganancias)
hist(aapl_data$ganancias)
```
Positiva y no se aproxima a 0 -> comportamiento leptocurtico.

```{r}
hist(aapl_data$ganancias)
```

Concentracion central si, "pico alto" si, colas pesadas si.


Yo diria que si tiene comportamiento leptocurtico.

No se a que se refiere con: 'baja o nula auto-correlación serial y auto-correlación serial significativa en sus cuadrados.'




